臺灣桃園地方法院民事判決　　　　　　 100年度訴字第836號
原　　　告　康建維
訴訟代理人　康建勳
被　　　告　陳明雄
上列當事人間請求損害賠償事件，原告就本院99年度桃交簡2567
號過失傷害刑事案件提起附帶民事訴訟，經本院刑事庭於民國99
年12月30日桃交附民字第 149 號裁定移送前來，本院於100年8
月24日言詞辯論終結，判決如下：
    主  文
被告應給付原告新台幣貳拾伍萬壹仟伍佰玖拾元，及自民國九十
九年九月十三日起至清償日止，按週年利率百分之五計算之利息
。
原告其餘之訴駁回。
訴訟費用由被告負擔百分之四十五，餘由原告負擔。
本判決第一項得假執行。
原告其餘假執行之聲請駁回。
    事實及理由
壹、程序部分：
一、按訴狀送達後，原告不得將原訴變更或追加他訴，但擴張或
    減縮應受判決事項之聲明者，不在此限。民事訴訟法第255
    條第1 項但書第3 款定有明文。查原告於本院刑事庭提起附
    帶民事訴訟聲明第1 項原係請求：被告應給付原告新台幣（
    下同）64萬6,000 元及利息【見本院99年度桃交簡附民字第
    149 號卷（下稱交簡附民卷）第1 頁】，上開請求總金額中
    包括「預計醫療用品費用5 萬元」。嗣原告於本院審理中當
    庭撤回「預計醫療用品費用5 萬元」之請求（見本院卷第89
    頁背面）。此係聲明之減縮，與訴訟標的無涉，合於上揭規
    定，應予准許。
二、被告經合法通知，無正當理由，未於言詞辯論期日到場，核
    無民事訴訟法第386 條所列各款情形，爰依原告之聲請，由
    其一造辯論而為判決。
貳、實體部分：
一、原告主張：
  (一)被告於民國（下同）98年11月20日晚上，駕駛車牌號碼5062
    -VR 號自用小客車（下稱系爭小客車），行經桃園縣桃園市
    ○○路與南海街口時，因未注意車前狀況及禮讓行人，而過
    失撞由南海街要走至對面之原告，致原告受有頭部外傷、頸
    椎挫傷並第4 、5 頸椎椎間盤突出及脊髓損傷與暫時性肢體
    癱瘓、左髕骨骨折及右內踝骨折等嚴重傷害。被告因原告過
    失傷害行為，受有下列損害：1.醫療費用：原告因車禍受傷
    而需診治、復健，迄未痊癒，共支出醫療費用20,000元。2.
    交通費用：原告至桃園市敏盛醫院就診，共已花費車資及停
    車費計約1 萬元。3.看護費：原告車禍當日即送至敏盛醫院
    急診住院8 天，因兩腿骨折暫時性肢體癱瘓需全日看護，由
    原告兄弟姊妹輪流照顧，核計看護費1 萬7,600 元（2, 200
    元×8 日＝1 萬7,600 元）；又原告出院後雙手無力，無法
    自理生活須專人照顧，亦由原告之兄弟姊妹輪流照顧2 個月
    ，以半日1100元計算看護6 萬6,000 元（1,100 元×2 個月
    ＝6 萬6,000 元），以上合計看護費總計為8 萬3,600 元。
    4.無法（不能）工作損失：原告於車禍發生前，每月工作收
    入3 萬元，然因車禍兩腿骨折無法站立及走路，且頸椎間盤
    突出，而需固定頸部，雙手無力拿東西無法工作計半年，其
    無法工作損失計18萬元（3 萬元×6 月）。5.精神慰撫金：
    原告因被告過失侵權行為，身体受重大傷害迄今無法完成痊
    癒，且第4 、5 頸椎間盤突出，未來仍有手術可能，且須門
    診治療，所受到精神、肉體之折磨，實非筆墨所能形容，被
    告毫無解決誠意，爰請求30萬元精神慰撫金。以上合計請求
    金額59萬3,600元。
  (二)爰依侵權行為法律關係，請求被告負損害賠償責任。並聲明
    ：(1)被告應給付原告59萬3,600 元及自起訴狀繕本送達翌日
    起至清償日止，按年息百分之5 計算之利息。(2)願供擔保，
    請准宣告假執行。
二、被告方面：經合法通知，未於言詞辯論期日到場，亦未提出
    書狀為任何聲明或陳述。
三、本院判斷
  (一)被告有無過失傷害行為？
  1.被告於98年11月20日晚上7 時50分許，駕駛系爭小小客車，
    沿桃園縣桃園市○○路往中山路行駛，行經桃園縣桃園市○
    ○路與南海街口時，本應注意車前狀況，並行經無號誌之交
    岔路口應減速慢行，且應隨時採取必要之安全措施；又當時
    係晚上天候陰，惟路況良好，交通流量少，視線良好並無阻
    礙物，業據被告於偵查中陳述綦詳【見本院卷第71頁被告偵
    查筆錄、本院卷第66頁之交通事故調查表(一)】，足見被告當
    時並無不能注意之情事，竟疏未注意車前狀況，貿然前行；
    適原告徒步沿文化街，於劃設有中央分向限制線路段，未注
    意左右無來往車輛，即跨越分向限制線穿越道路（即三民路
    ）而站於路中，被告因此閃避不及，而撞擊原告，致原告受
    有頭部外傷、頸椎挫傷並第4 、5 頸椎椎間盤突出及脊髓損
    傷與暫時性肢體癱瘓、左髕骨骨折及右內踝骨折等嚴重傷害
    等情，已據原告於刑事案件警詢、偵查及本件刑事審理時陳
    述明確，復有桃園縣政府警察局桃園分局道路交通事故調查
    報告表(一)(二)、道路交通事故現場圖、現場及車損照片、敏盛
    醫院診斷證明書等在卷可稽【見桃園地方法院檢察署99年偵
    字第13741 號偵查卷（下稱偵查卷）第13頁至25頁、本院卷
    第64頁至85頁】，核與原告所述事實相符。又本件被告已於
    相當時期受合法之通知，而未於言詞辯論期日到場爭執，亦
    未提出書狀作何抗辯，依民事訴訟法第280 條第1 項、第3
    項規定，應視同自認。從而，原告主張被告上開行為，致其
    身体受有傷害之事實，洵屬可採。
  2.按「汽車行駛時，駕駛人應注意車前狀況，並隨時採取必要
    之安全措施」，道路交通安全規則第94條第3 項定有明文，
    被告考領有自用小客車之駕駛執照，有當事人駕籍資料1 件
    在卷可稽（見刑事偵查卷第14頁），理應遵守上述道路交通
    安全規則之規定。而依被告於偵查中自承及卷附之道路交通
    事故調查報告表(一)所載，本件肇事時天候雖陰，惟路面並無
    缺陷、無障礙物、視距良好，並無不能注意之情事，被告竟
    疏未注意車前狀況，貿然前行，致撞擊原告發生事故，使原
    告受有前述傷害，被告顯有過失，且其過失行為與原告之受
    傷結果間復具有因果關係。至原告雖於劃設有中央分向限制
    線路段，未注意左右無來往車輛，跨越分向限制線穿越道路
    ，亦有違反道路交通安全規則第134 條第1 、3 款之過失，
    有桃園縣政府警察局道路交通事故初步分析研判表在卷足憑
    （見偵查卷第37頁），惟原告之過失仍不能解免被告之過失
    責任。
  3.又本件業經檢察官起訴，並經本院刑事庭判決被告上揭行為
    犯過失傷害罪成立，有桃園地檢署99年偵字第13741 號簡易
    判決處刑書、99年桃交簡第2567號刑事判決在卷可稽，足徵
    刑事庭亦與本院為相同之認定，附此敘明。
  (二)原告可請求賠償之金額若干？
    按「因故意或過失，不法侵害他人之權利者，負損害賠償責
    任。」；「汽車、機車或其他非依軌道行駛之動力車輛，在
    使用中加損害於他人者，駕駛人應賠償因此所生之損害。」
    ；「不法侵害他人之身體或健康者，對於被害人因此喪失或
    減少勞動能力或增加生活上之需要時，應負損害賠償責任。
    」；「不法侵害他人之身體、健康、名譽、自由、信用、隱
    私、貞操，或不法侵害其他人格法益而情節重大者，被害人
    雖非財產上之損害，亦得請求賠償相當之金額」，民法第18
    4 條第1 項前段、第191 條之2 本文、第193 條第1 項、第
    195 條第1 項前段規定甚明。被告就本件車禍之發生既有過
    失而侵害原告身體致其受傷，原告主張被告依法負侵權行為
    損害賠償責任，洵屬有據，茲就原告主張各項損害數額分別
    審酌如下：
  1.醫療費用部分：
    原告主張醫療費用2 萬元部分，雖據其提出之敏盛醫院診斷
    證明書1 份、系爭車禍醫療費用單據計12紙（98年11月20日
    ，1,300 元、98年11月24日，200 元、98年11月27日，3,09
    5 元、98年12月2 日，480 元、98年12月2 日，340 元、98
    年12月16日，763 元、98年12月30日，440 元、99年1 月13
    日，763 元、99年2 月10日，763 元、99年2 月24日，440
    元、99年4 月21日，440 元、99年6 月18日，930 元、99年
    7 月16日，680 元），總計醫療費用支出僅為1 萬0,634 元
    （計算式：1,300 ＋200 ＋3,095 ＋480 ＋340 ＋763 ＋76
    3 ＋440 ＋763 ＋440 ＋930 ＋680 ＝1 萬0,63 4），逾此
    部分之金額9,366 元，既無醫療單據，亦未陳明其醫療用途
    ，自難採認。
  2.交通費用：
    原告另主張就醫支出交通費10,000元，惟經核對其提出計程
    車資單據10紙，計8,140 元（計算式：780 ＋1,550 ＋1,55
    0 ＋1,550 ＋1,550 ＋240 ＋240 ＋240 ＋240 ＋200 ＝8,
    140 ）；另停車費單據10紙，共計520 元（計算式：40＋40
    ＋100 ＋60＋40＋40＋60＋40＋60＋40＝520 元）；暨原告
    陳報高速公路通行費280 元（見交簡附民卷第15頁至第19頁
    ）總計8,940 元，經核對與原告就醫之醫療費用單據日期大
    致相符，應可採認，逾此部分之請求，原告並未陳明作何用
    途支出，復無單據可資證明，無法採認。
  3.看護費用：
  (1)按親屬受傷，由親屬代為照顧被害人之起居，固係基於親情
    ，但親屬看護所付出之勞力，並非不能評價為金錢，只因兩
    者身份關係密切而免除支付義務，此種親屬基於身份關係之
    恩惠，自不能加惠於加害人。故由親屬看護時，雖無現實看
    護費之支付，亦應認被害人受有相當親屬看護費之損害，得
    向加害人請求賠償，最高法院86年度台上字第2005號判決意
    旨可資參照。
  (2)原告主張伊因車禍受傷無法自理生活，看護期間為2 個月零
    8 日，均由兄弟姊妹輪流看護照料，其中住院期間8 日以每
    日看護費2,200 元計算；出院後在家看護2 個月，看護半日
    ，並以每半日1,100 元計算，總計支出看護費用8 萬3,600
    元等語。經查，原告主張每日看護費用2,200 元，半日則為
    1100元，未逾一般看護行情，應認合理。又原告主張住院8
    日部分：審酌其因雙腿骨折，無法站立、走路，且頸椎受損
    需以固定器固定矯正，無法自理生活而需看護等情，有敏盛
    醫院診斷證明書所載：「原告住院期間因暫時性肢體癱瘓需
    人全日照顧」等語足資佐證（見桃交簡附民卷第7 頁），是
    原告自98年11月20日住院至同年月28日止之8 日住院期間，
    有全日看護之必要，此部分看護費用核算為1 萬7,600 元（
    計算式：2, 200×8 日＝1 萬7,600 元）；另原告復主張因
    雙腿骨折需復癒療期，出院後仍需人攙扶、看護半日，期間
    2 個月，參酌原告就醫期間長達半年以上（自98年11月20起
    至99年7 月16日止），暨其骨折受傷情形嚴重，是其主張出
    院後2 個月期間有受半日看護之必要，應堪採信，此部分看
    護費用核計為6 萬6,000 元（計算式：1,100 60日＝6 萬
    6,000 元）。以上合計原告請求看護費總計8 萬3,600 元，
    核屬有據。
  4.不能工作損失：
  (1)本院依職權調取原告 97、98 年度財產所得調件明細表所載
    ，原告97年度所得僅為1 萬3,969 元、98年度並無所得資料
    （見本院卷第42頁、第51頁）。然原告主張伊係在水果行工
    作，有其提出禾原水果行在職證明在卷足憑（見本院卷第27
    頁）；衡諸水果行率皆屬小規模營利事業，僱主未必申報原
    告薪資所得，自不能僅以上開所得調件明細上未予記載，即
    認定其所主張之所得有何不實，審酌原告既提出在職證明，
    且無證據證明有何不實，應認主張其每月工資30,000元為可
    採。
  (2)惟尚應審究者，係原告休養期間（即不能工作期間）若干？
    審酌，原告係在水果行擔任店員，依上開在職證明書所載：
    係負責整理水果、打雜及送貨等工作，衡情應有一定勞力之
    付出，甚至需搬運一定重量之物品，參酌，其所受傷害係屬
    頭部外傷、頸椎挫傷並第4 、5 頸椎椎間盤突出及脊髓損傷
    與暫時性肢體癱瘓、左髕骨骨折及右內踝骨折等嚴重傷害，
    則其主張休養期間6 個月無法工作，尚難認有何不當。從而
    ，原告請求不能工作損失計18萬元（3 萬元×6 月），核屬
    有據。
  5.精神慰撫金：
    原告受有頭部外傷、頸椎挫傷並第4 、5 頸椎椎間盤突出及
    脊髓損傷與暫時性肢體癱瘓、左髕骨骨折及右內踝骨折等嚴
    重傷害，需多次復健、治療，而治療及復健期間均需人攙扶
    、看護，多所不便，顯已嚴重影響其生活步調及常態。本院
    斟酌兩造之身份、資力、原告受害程度等情，認原告請求之
    精神慰撫金30萬元為適當，應予准許。
  6.綜上，原告可請求之損害賠償金額計58萬3,174 元（計算式
    ：1 萬0,634 ＋8,940 ＋8 萬3,600 ＋18萬0,000 ＋300,00
    0 ＝58萬3,174 元）。又原告自承因上開車禍已受領保險公
    司之保險理賠金2 萬4,085 元（見本院卷第90頁），並提出
    存摺資料為證（見本院卷第91頁），依強制汽車責任保險法
    第32項規定自應扣除上開理賠金。從而，原告可請求之金額
    計55萬9,089 元。
  (三)末按，「損害之發生或擴大，被害人與有過失者，法院得減
    輕賠償金額，或免除之」，民法第217 條第1 項亦有規定，
    而「此項規定之目的，在謀求加害人與被害人間之公平，故
    在裁判上法院得以職權減輕或免除之」，最高法院85年台上
    字第1756號判例要旨闡釋明確。原告主張伊就車禍發生並無
    過失云云。惟審酌，原告就本件車禍之發生，係因原告在劃
    設有分向限制線路段，未注意左右無來往車輛，違規跨越分
    向限制線穿越道路所致，應認係肇事主因，至被告未注意車
    前狀況則為肇事次因；又本院99年度桃交簡字第2567號刑事
    判決亦認定「告訴人（即原告）逕自穿越馬路，其過失尤甚
    於被告之情」（見本院卷第5 頁），而與本院為相同之認定
    。從而，本院認原告應負55％之過失責任，被告則負45％之
    過失責任。準此，原告可請求之金額以45％計算為25萬1,59
    0 元（55萬9,089 45％＝25萬1,590 元，元以下四捨五入
    ）。
四、按遲延之債務，以支付金錢為標的者，債權人得請求依法定
    利率計算之遲延利息，民法第233 條第1 項定有明文。綜上
    ，原告依侵權行為之法律關係，請求被告給付25萬1,590 元
    ，及自刑事附帶民事訴訟起訴狀繕本送達之翌日即98年9 月
    13日（見桃交簡附民卷第22頁）起至清償日止，按週年利率
    5 ％計算之遲延利息自屬有據，應予准許。至原告逾此範圍
    之請求則屬無據，不應准許。
五、原告雖陳明願供擔保請准宣告假執行，惟本件原告勝訴部分
    所命給付之金額未逾50萬元，爰依民事訴訟法第389 條第1
    項第5 款之規定，依職權宣告假執行。至原告敗訴部分，其
    假執行之聲請已失所附麗，應予駁回。
六、據上論結，本件原告之訴為一部有理由，一部無理由，依民
    事訴訟法第79條、第385 條、第389 條第1 項第5 款，判決
    如主文。
中    華    民    國    100    年    9    月    22    日
                  民事第二庭法  官  張金柱
如對本判決不服上訴，須於判決送達後20日內向本院提出上訴狀
。如委任律師提起上訴者，應一併繳納上訴審裁判費。
以上正本係照原本作成。
中    華    民    國   100    年    9     月    23    日
                            書記官  葉靜瑜